【裁判字號】    92,上訴,2298
【裁判日期】    920820
【裁判案由】    公共危險等
【裁判全文】
臺灣高等法院刑事判決                          九十二年度上訴字第二二九八號
    上  訴  人
    即  被  告  丙○○
    選任辯護人  黃燕光律師
右上訴人因公共危險等案件，不服臺灣新竹地方法院九十二年度訴字第三○五號，中
華民國九十二年五月三十日第一審判決（起訴案號：臺灣新竹地方法院檢察署九十二
年度偵字第七七九號）提起上訴，本院判決如左：
    主  文
原判決關於丙○○放火燒燬現供人使用之住宅未遂部分暨應執行刑均撤銷。
丙○○放火燒燬自己所有之木柴、桌椅，致生公共危險，處有期徒刑陸月，如易科罰
金，以佰元折算壹日。
    事  實
一、丙○○前於民國（下同）九十一年八月間因酒後不能安全駕駛，經臺灣新竹地方
    法院竹東簡易庭於九十二年五月二十三日判處罰金銀元二萬元確定，於九十二年
    七月二十一日繳納罰金執行完畢（不構成累犯）。丙○○與其妻於九十一年一月
    間離婚，因不滿其子被前妻帶走而心生怨懟，竟基於放火之故意，於九十二年二
    月三日上午十時五十分許，自外飲酒返回新竹縣竹東鎮瑞峰里四鄰瑞峰八七號住
    處（未達心神喪失或精神耗弱之程度），明知在該住宅前引燃物品將導致火勢蔓
    延，竟持其所有之打火機（未據扣案）先引燃報紙，進而將其置放在該住宅門口
    為其所有之木柴、桌椅等物燒燬，致生公共危險，嗣為丙○○之叔父乙○○發現
    報警。旋於同日中午十一時許，新竹縣警察局竹東分局上坪派出所警員甲○○及
    丁○○據報前往處理，並勸止丙○○之行為，乃丙○○不服員警之勸導、制止，
    經員警欲滅火並以現行犯逮捕丙○○時，竟基於妨害公務執行之犯意，手持柴刀
    對員警揮舞，並大聲吼叫：「你靠過來試試看」、「你開槍」等語，而當場對於
    依法執行公務之警員甲○○及丁○○施以強暴，並於拉扯中造成甲○○右手中指
    受傷骨折（傷害部分未據提出告訴），嗣經員警丁○○自後抱住丙○○並奪下柴
    刀始予制伏，並由屋內人士將火撲滅（妨害公務部分業經臺灣新竹地方法院判處
    有期徒刑四月，因丙○○撤回上訴而告確定）。警員隨即將丙○○帶回派出所調
    查，並於同日中午十二時十分許，測得丙○○之酒精濃度呼氣值為每公升○．四
    七毫克。
二、案經新竹縣警察局竹東分局報告臺灣新竹地方法院檢察署檢察官聲請簡易判決處
    刑，嗣改依通常程序審理。
    理  由
一、訊據上訴人即被告丙○○坦承其於右揭時間、地點以打火機引燃報紙放火燒燬其
    所有之木材、桌椅等物，然辯稱：「伊只是想要燒火取暖，順便處理掉這些桌椅
    ，並不會危害居家安全」云云。惟查：
(一)、按刑法第一百七十五條第一項放火燒燬同法第一百七十三條、第一百七十四條以
    外之自己所有物，致生公共危險罪，其所謂之「公共危險」，祇須有發生實害之
    概然性為已足，即有致生公共危險之結果之具體危險，即屬相當。查本件起火地
    點在新竹縣竹東鎮瑞峰里四鄰瑞峰八七號大門處，係供人使用之住宅，且被告係
    以打火機點燃易燃燒之報紙，進而引燃堆置在門口之木柴及桌椅等情，業經被告
    自承在卷，核與證人乙○○於警詢證述之情節大致相符，復有現場照片四張在卷
    可佐，足見被告確係基於放火故意而燒燬自己所有之桌椅、木柴等物。而被告在
    之具體公共危險，此亦可自證人即到場查獲之警員丁○○分於偵查中證稱：「（
    現場何物著火？）堆放在新竹縣竹東鎮瑞峰里八七號房屋門前之桌椅及木柴，堆
    有一公尺高，我去的時後，火燄的上方已經燒到屋的頂端去了」、「該房子上面
    是木頭，如果不撲滅的話，應該會燒起來」等語（偵查卷附九十二年二月二十日
    偵訊筆錄參照），以及證人即現場查獲警員甲○○於本院調查中證稱：「火勢很
    猛，再不救就會燒起來」等語（本院九十二年七月二十四日訊問筆錄參照）查悉
    ，是以被告辯稱其燒燬桌椅、木柴之行為不會危害居家安全，自無可採。
(二)、按刑法第十九條第二項所稱精神耗弱，係指行為時之精神，對外界事物之判斷能
    力，較普通人之平均程度，顯然減退而言，與全無意識能力之心神喪失情形不同
    。又飲酒至醉，陷於精神耗弱，原為一時之精神狀態，非若精神病患之有持續性
    ，故事後判斷行為人於行為時是否在酒醉精神耗弱中，無從如對一般精神病患得
    就其生理﹑精神等狀況為鑑定，因而法院綜合行為人行為時各種主客觀情形為合
    理推斷，自非法所不許。查被告於案發時之精神狀況，並未因飲酒而達心神喪失
    或精神耗弱之事實，業據被告於原審審理時供稱當時意識很清楚，且證人丁○○
    亦證稱：「被告當時對於外界事物之知覺及判斷作用，與普通一般人無異」等情
    （原審訴字卷第一六、一七、二七頁）。是被告雖於案發後至派出所調查時，所
    為酒精濃度測試之呼氣值高達每公升○．四七毫克，然被告並未因飲酒而影響實
    施上開犯罪行為之意識，甚為明確。再按「當人飲酒後，若以呼氣酒精濃度測試
    器測得之呼氣濃度達到每公升○．五毫克時，反應較慢，感覺減低，將影響駕駛
    ；達到每公升○．七五毫克時，思考與個性行為均會改變；達到每公升一．○毫
    克時，步態不穩，噁心嘔吐，精神混惑不清晰；達到每公升一．五毫克時，說話
    不清楚，感覺喪失，視力模糊；達到每公升二．○毫克時，體溫與血糖均降低，
    肌肉控制差，甚至會導致癲癇發作；達到每公升三．五毫克時，則已經神智不清
    ，反射減低，甚至呼吸抑制」，業據行政院國軍退除役官兵輔導委員會臺北榮民
    總醫院以八十八年八月五日（八八）北總內字第二六八六八號函示明確（附於本
    院卷；被告另聲請向臺大醫院函查酒精濃度與辨別外界事物能力之關連，應無必
    要），則以被告之酒精測試濃度未達○．五毫克，依上開函旨所示，被告於案發
    當時僅係反應較慢，感覺減低，尚非無法控制意識、乃至精神耗弱、心神喪失之
    情形，附此敘明。
(三)、綜上所陳，被告上開辯解不足為採。本案事證明確，被告犯行堪可認定，應依法
    論科。
二、論罪科刑部分：
(一)、查上開遭被告燒燬之桌椅、木柴係被告所有之物，業據被告供承在卷，並經證人
    乙○○於偵查中證述無訛（偵查卷附九十二年二月二十日訊問筆錄參照），是核
    被告所為，係犯刑法第一百七十五條第二項之放火燒燬同法第一百七十三條、第
    一百七十四條以外之自己所有物罪。原判決就被告此部份犯行予以論科，固非無
    見，惟查：、被告係因在住家門前燒燬自己所有之桌椅、木柴等物，致生公共
    危險，已如前述認定，並無燒燬自家住宅之主觀意圖（理由詳如後述），原判決
    論以被告刑法第一百七十三條第三項、第一項之放火燒燬現供人使用之住宅未遂
    罪，顯有未洽；、上開桌椅、木材係被告自家物品，且被告供稱原係置放伊房
    間內，原判決於理由欄認定上開物品非屬被告所有，且未敘明認定依據，亦有違
    誤。本案被告上訴否認有燒燬住宅之故意，為有理由，且原判決此部分亦有上開
    可議之處，自應由本院就原判決關於被告放火燒燬住宅未遂暨應執行刑部分予以
    撤銷改判。爰審酌被告係以放火方式表達不滿情緒之動機，而此行為具備高度危
    險性，因及時撲滅火勢而未釀成重大災害，併其犯後態度等一切情狀，量處如主
    文第二項所示之刑，並諭知易科罰金之折算標準。至被告放火所用之打火機，未
    據扣案，被告亦陳稱不知去向，爰不予以宣告沒收。
(二)、公訴意旨雖以被告上開放火行為另涉犯同法第一百七十三條第四項之預備放火燒
    燬現供人使用之住宅罪。惟查：
１、公訴意旨認定被告引燃桌椅、木柴等物之目的在於燒燬己用住宅之依據，無非係
    以被告於偵查中供稱「一剛開始就想要燒房子」，以及證人乙○○證稱：「曾聽
    到被告表示要燒房子」等語，為其主要論據。然查，被告前於警詢中明確否認有
    燒房子之意圖（偵查卷附九十二年二月三日警詢筆錄參照），嗣於本院調查中亦
    堅決否認有預備放火燒燬住宅之故意，而證人乙○○亦於本院調查中改稱：「伊
    當時不在現場，沒有聽到被告說要燒房子」（本院九十二年七月二十四日訊問筆
    錄參照），則上開起訴書援引之論罪證據是否具備真實性，已非無疑；而證人乙○○係被告之親叔叔，且長期共居生活，其事後變異之證言固有迴護被告之可能
    ，然被告係因離婚而致情緒欠佳，始有放火之舉，就令泄憤，亦應不致想要燒燬
    自己長期居住之住宅；況依到場員警之證述，被告放火當時，其餘同居親戚均躲
    在房內，若被告真有放話要燒房子，其同居親戚衡情應向外逃生報警求救，而無
    躲避房內之理。且被告係於住家門外放火引燃桌椅、木柴等物，若被告確有放火
    燒燬住宅之故意，大可於屋內直接引火燃燒，應不致任令火堆燃燒而無進一步舉
    措。
２、據此，本案並無證據證明被告上開放火犯行，另涉犯刑法第一百七十三條第四項
    、第一項之預備放火燒燬現供人使用之住宅罪（因欠缺放火燒屋之主觀意圖，亦
    無原判決變更起訴法條而論科之同法條第三項、第一項之放火燒燬現供人使用之
    犯之裁判上一罪關係，爰不另為無罪諭知。
據上論斷，應依刑事訴訟法第三百六十九條第一項前段、第三百六十四條、第二百九
十九條第一項前段，刑法第一百七十五條第二項、第四十一條第一項前段，罰金罰鍰
提高標準條例第二條，判決如主文。
本案經檢察官鍾鳳玲到庭執行職務。
中      華      民      國    九十二    年      八      月     二十     日
                              臺灣高等法院刑事第七庭
                                  審判長法  官 蘇 隆 惠
                                        法  官 林 瑞 斌
                                        法  官 施 俊 堯
右正本證明與原本無異。
檢察官如不服本判決，應於收受送達後十日內向本院提出上訴書狀，其未敘述上訴之
理由者並得於提起上訴後十日內向本院補提理由書（均須按他造當事人之人數附繕本
）。
被告不得上訴
                                        書記官 陳 彥 蕖
中      華      民      國    九十二    年      八      月     二十     日
附錄本判決論罪科刑法條：
刑法第一百七十五條第二項
 (放火燒燬住宅等以外之物罪)
放火燒燬前二條以外之他人所有物，致生公共危險者，處一年以上七年以下有期徒刑
。
放火燒燬前二條以外之自己所有物，致生公共危險者，處三年以下有期徒刑。
失火燒燬前二條以外之物，致生公共危險者，處拘役或三百元以下罰金。


司法院資訊處製作；財團法人民間司法改革基金會備份。
